【裁判字號】    90,上易,2919
【裁判日期】    901114
【裁判案由】    竊盜
【裁判全文】
臺灣高等法院刑事判決                            九十年度上易字第二九一九號
    上  訴  人
    即  被  告  乙○○
右列上訴人因竊盜案件，不服臺灣桃園地方法院九十年度易字第五五六號，中華民國
九十年六月十一日第一審判決（起訴案號：臺灣桃園地方法院檢察署九十年度偵字第
七○六號），提起上訴，本院判決如左：
        主  文
原判決撤銷。
乙○○竊盜未遂，處有期徒刑月，如易科罰金，以佰元折算壹日。
        事  實
一、乙○○曾犯竊盜罪，經臺灣桃園地方法院及本院判處有期徒刑五月確定，並於民
    國（下同）八十一年五月二十日執行完畢；再犯偽造有價證券案件，經臺灣桃園
    地方法院於八十六年十月二十日判處有期徒刑三年二月確定，檢察官指揮書所定
    執行完畢日期為八十九年九月八日；又另犯竊盜罪，經臺灣桃園地方法院於八十
    六年十月二十四日判處有期徒刑七月確定，應自八十九年九月九日起接續執行至
    九十年三月十三日止，於其執行期間符合假釋規定，而於八十八年五月十一日假
    釋出監（均不構成累犯，公訴人誤認為累犯，應予更正）。詎仍不知警惕，於假
    釋期間復意圖為自己不法之所有，於八十九年十二月十四日上午八時許，駕駛車
    號ＥＲ─三五八一號自用小貨車，趁為其雇主徐連宏至桃園縣龜山鄉○○路二○
    ○之五號九德電子股份有限公司（下稱九德公司）收取廢定影液（放置九德公司
    四樓）之機會，至該公司三樓竊取尚未使用之新錫塊至一樓倉庫門口處，見九德
    公司員工陳聖文經過遂向陳聖文借用電動車，並請陳聖文協同將錫塊搬至乙○○
    所駕駛之前揭小貨車內，惟遭陳聖文識破未得手後離去。嗣經陳聖文報告警衛，
    警衛再報告九德公司主管甲○○後，甲○○代理九德公司於同日下午十六時三十
    分向桃園縣警察局龜山分局大林派出所報案而查獲。
二、案經桃園縣警察局龜山分局報請臺灣桃園地方法院檢察署檢察官偵查起訴。
        理  由
一、訊據被告乙○○矢口否認有何竊盜罪行，辯稱：當日老板徐連宏指示我去九德公
    司收取廢定影液，我曾在九德公司工作，所以穿他們制服，沒去搬新錫塊，我與
    陳聖文認識，也二度遇到，我第一次請他用電動堆高機移開舊錫塊，陳聖文說這
    是室內用，不能去柏油路，他說要用堆高機，我才又去找裁板區找堆高機，才看
    到洪皇達，第二次看到陳聖文，我去二樓去借拖板車，要推廢定影液，借到車等
    電梯，電梯停在三樓，我從旁邊上去看怎麼回事，看到電梯門是開著，裡面有放
    一箱箱的，可能是他們說的新錫塊，我下樓繼續等電梯，與這些箱子一起下一樓
    ，又遇到陳聖文，我將拖板車托下來，陳聖文說這是何人載下來，我說我不知，
    後來是因為每桶（廢定影液）費用三百元，一次要載六桶，我只有九百元，不夠
    ，才沒將廢定影液帶回，並無竊取錫塊之意圖云云。經查：
  (一)證人徐連宏（即被告之雇主）先於警訊時證稱：「大約於八時左右。：：委託乙
    ○○至桃園縣龜山鄉○○路二○○號之五九德公司將其公司之廢影液以每桶新台
    幣二百元或三百元不等之代價向其收購載回。」、「（今日是何人通知你前去載
    廢影液？）是我自己要去載而委託乙○○前往的。」（見偵查卷第八頁反面、第
    九頁）；於偵訊時亦證稱：「（有叫乙○○去收廢影液？）有。」、「（劉課長
    有叫你去收？）當天是沒有，但我們是不定時去收。」、「：：當日馬有打電話
    回來說要收幾桶，我說大約六、七桶，每桶約三百元，我說大約一、二千元，他
  說錢不夠。我是當日順便叫他去收，因當日可以收二家：：」等語（見偵查卷第
    二十四頁反面、第二十五頁），核與證人劉秀鑾即九德公司課長（負責該公司廢
    影液回收事宜）於檢察官訊問時所證稱：「（叫何人來處理？）叫徐連宏，有時
    滿了我叫徐連宏過來，有時時間到了，徐連宏自己也會過來。」、「（十二月十
    四日你有叫徐連宏過來處理？）無，是他自己過來，因附近也有他的廠商。」等
    語（見偵查卷第三十六頁反面、第三十七頁），大致相符，可知被告所稱原係受
    徐連宏指示至九德公司收取廢定影液一節尚堪採信。
  (二)雖被告均稱未去搬新錫塊，係在電梯看到箱子（內放新錫塊），便與這箱子一同
    下樓云云，然證人陳聖文於偵查中證稱：「我在一樓遇到乙○○，他已把錫塊搬
    到他開來的貨車上，還叫我幫忙，並向我借電動車，但我未答應，後來他又跑到
    三樓搬新的錫塊下來，我在一樓又遇到他，我問他為何拿新錫塊，他說是倉庫送
    錯了，我就核對倉單，他看事機敗漏，就跑了。」（見偵查卷第二十四頁），嗣
    於原審到庭證稱：「我當天是一樓半成品倉走廊碰到被告，被告說要跟我借電動
    車，我沒有借他，被告說他要將錫塊弄上車，錫塊當時已在一樓的半成品走廊，
    應該是他跟許秀卿借堆高機之後，又來跟我借電動車，我是沒有看到被告跟許女
    借，但是我有聽到他跟許女講話說要借。以上是被告搬要回收廢錫塊的事情，之
    後我又看到被告從三樓將未使用新的錫棒用電梯載到一樓，被告說是送貨錯誤要
    送回去，我覺得奇怪，因為這是當天早上剛剛送進來的錫棒，而且倉單也記載這
    些錫棒，並沒有送貨錯誤的事情，所以我就要被告和我一起把貨送回三樓，就在
    這個時候，被告就跑掉了。」等語（見原審卷第十八頁），均指證歷歷被告有自
    三樓將新錫塊運至一樓且有向證人陳稱該新錫塊係因送貨錯誤故要送回之情事，
    則核證人陳聖文與被告並不相識，亦經證人陳聖文證述在卷（見偵查卷第十三頁
    ），自當無誣陷被告之理，抑且證人劉秀鑾於偵查中證稱：「（三樓有廢影液？
    ）無，均存放在四樓」、「（搬廢影液如何處理）？我們在四樓，貨車停在一樓
    ，他們會利用推車把廢影液推到一樓貨車上」等語（見偵查卷第三十七頁），可
    知廢影液係放置該公司四樓，且載運廢影液並不需要電動車，然被告卻告知證人
    陳聖文伊係要載運三樓之錫塊，且被告既已和徐連宏連絡而發現身上金錢不夠載
    運廢影液，則何以向證人陳聖文要求借用載運廢影液所不需之電動車？則被告空
    言否認顯圖事後卸責，不足採信。此外，復有九德公司內之照片十一幀附卷可稽
    （見偵查卷第十四頁至第十七頁），本件事證明確，被告犯行洵堪認定。
二、核被告所為，係犯刑法第三百二十條第三項、第一項之竊盜未遂罪。被告搬運（
    新）錫塊，僅運至九德公司一樓，九德公司之員工隨時可將錫塊再搬存他處，且
    錫塊又非被告以握於手中等方法即可隱蔽之，故被告雖已將錫塊自三樓搬至一樓
    ，但顯尚未置於自己實力支配之下，從而公訴人認被告係犯刑法第三百二十條第
    一項之竊盜既遂罪，容有誤會，應予敘明。被告已著手於犯罪行為之實行而不遂
    ，為未遂犯，依刑法第二十六條規定減輕其刑。
三、原審予以論罪科刑，雖非無見，惟查：(一)原審認定被告乙○○尚有犯竊盜九德公
    司廢錫塊未遂之犯行，尚有未洽（理由詳如後述）、(二)公訴人雖認被告係犯刑法
    第三百二十條第一項之竊盜既遂罪，然經原審及本院審理結果認應僅成立竊盜未
    遂罪，已查證如上，又按刑事訴訟法第三百條所謂變更法條，係指罪名之變更，
    若檢察官係以懲治盜匪條例第五條第一項第一款之強盜既遂罪起訴，原審審理結
    果認係犯同條第二項之強盜未遂罪，因其罪名同為「強盜」，僅行為態樣有既遂
    未遂之分，即毋庸引刑事訴訟法第三百條變更檢察官起訴之法條（最高法院八十
    七年台上字第三二三四號判決意旨參照），從而原判決引用刑事訴訟法第三百條
    變更檢察官起訴法條，亦有未合。被告就此部份（竊盜新錫塊部分）提起上訴，
    仍執陳詞，否認犯罪，指摘原判決不當，雖無理由，惟原判決既有上開可議，自
    應由本院予以撤銷改判。爰審酌被告曾犯竊盜、偽造有價證券等罪素行並非良好
    且於假釋中再犯、所欲竊取物品之價值不菲及其犯罪之動機、手段、所生危害、
    犯罪後並無悔意態度不良等一切情狀，量處如主文第二項所示之刑，又被告行為
    後，刑法第四十一條於九十年一月十日經修正公布，並於同年月十二日生效施行
    ，易科罰金之適用範圍擴大為最重本刑五年以下有期徒刑之罪，經比較新舊法之
    結果，以裁判時即修正後之刑法第四十一條有利於被告，依刑法第二條第一項前
    段規定應適用裁判時之法律，是依刑法第二條第一項前段及修正後刑法第四十一
    條之規定，併諭知易科罰金之折算標準。
四、公訴意旨另以：被告於八十九年十二月十四日上午八時許，駕駛車號ＥＲ─三五
    八一號自用小貨車，趁為其雇主徐連宏至九德電子股份有限公司收取廢定影液之
    機會，先至該公司三樓竊取廢錫一批至一樓，再向許秀卿自稱係昇茂公司員工前
    來收取廢錫塊而欲借用堆高機將該廢錫塊搬運至其所駕駛之貨車上，經許女識破
    後離開，因認被告涉犯刑法第三百二十條第一項之普通竊盜罪嫌云云。按犯罪事
    實應依證據認定之，無證據不得推定其犯罪事實。又不能證明被告犯罪，應諭知
    無罪之判決，刑事訴訟法第一百五十四條、第三百零一條第一項分別定有明文。
    又事實之認定，應憑證據，如未能發現相當證據，或證據不足以證明，自不得以
    推測或擬制之方法，為裁判基礎（最高法院四十年臺上字第八六號判例參照）。
    經查：被告乙○○自始即否認有上開竊盜廢錫塊犯行，辯稱：我到達時就看到廢
    錫塊在一樓，我載定影液要經過這通道，我沒通知九德公司員工，心想他們等下
    就會搬走了，等了一、二十分鐘，我就問許秀卿，這錫塊為何在走廊上，他說等
    一下就會有外勞搬走，他在掃地，我好意要幫他忙，借堆高機搬走，他告訴我說
    去裁版區借，我去那借到堆高機，去那遇到同事，與他過去是九德同事叫洪皇達
    ，我座在堆高機駕駛座旁，他處理他裁板後，開到錫板處，許秀卿也在旁指揮，
    後有位外勞過來，許女叫外勞來搬，我與洪下來，也不知他們搬那去，廢錫塊也
    從未搬到我車上等語（見本院九十年十月十五日訊問筆錄、同年月三十一日審判
    筆錄）。且參之證人許秀卿於警訊時雖證稱：「：：在：：公司收半成品倉一樓
    之走廊。發現該身著公司制服之陌生男子，欲向我借用堆高機搬運放置於半成品
    倉走廊上之回收錫塊，我沒有借他，當時我問他錫塊從何而來，他回答有人托他
    從三樓搬運下來，我看到時錫塊已放置於走廊上。」等語（見偵查卷第十頁反面
    ）；於原審審理時亦證稱：「當時我在未成品倉掃地，他（即被告）來向我借堆
    高機，他說『三樓的人叫他幫忙載錫塊，他說昇茂公司的人叫他來載錫塊』，但
    是我沒有看到昇茂公司有人來，因為一般來載錫塊都要經過我彙報給主管，我就
    跟他說我請外勞搬就好了，堆高機我有借他，結果他拿了堆高機之後，就到地下
    室，他跟外勞說堆高機壞掉了，我就叫外勞把堆高機開過來還我，被告在地下室
    還找了幾個箱子，我覺得奇怪，我就報告警衛，大約到十點後，我又碰到他，他
    剛好跟警衛辦換證件準備要回去，應該是警衛藉此攔下他，警衛攔下他時，他車
    上並沒有東西。因為錫塊我自己載走了，載去垃圾堆一個規定放錫塊的地方。」
    、「（你怎麼知道他要來偷錫塊？）因為錫塊是放在三樓，被告已經將錫塊放在
    半成品倉走廊，而且說是三樓的人請他搬，所以又跟我借堆高機要搬錫塊：：」
    等語（見原審卷第十七頁）；證人陳聖文則係於偵查中證稱：「我在一樓遇到乙
    ○○，他已把錫塊搬到他開來的貨車上，還叫我幫忙，並向我借電動車，但我未
    答應，後來他又跑到三樓搬新的錫塊下來，我在一樓又遇到他，：：。」、「（
    你有無看到錫塊搬上車？）沒有。」（見偵查卷第二十四頁），嗣於原審到庭證
    稱：「我當天是一樓半成品倉走廊碰到被告，被告說要跟我借電動車，我沒有借
    他，被告說他要將錫塊弄上車，錫塊當時已在一樓的半成品走廊，應該是他跟許
    秀卿借堆高機之後，又來跟我借電動車，我是沒有看到被告跟許女借，但是我有
    聽到他跟許女講話說要借。以上是被告搬要回收廢錫塊的事情，：：」等語（見
    原審卷第十八頁），綜上開證人所言，該廢錫塊原係放置於三樓，證人許秀卿、
    陳聖文二人看到該舊錫塊時已在一樓之半成品區，然其等並未親眼看見被告將該
    廢錫塊搬運至一樓，則究是否為被告所搬運至一樓，並無積極證據可資證明，何
    況該批廢錫塊嗣後亦由許秀卿指揮九德公司所雇佣之外籍勞工搬至該公司之廢錫
    塊回收區，則此部份尚無法證明被告有何竊盜既遂或未遂之犯行，既查無其他具
    體證據足資證明被告有公訴人所指之竊盜犯行，自不成立犯罪，被告就此部分上
    訴否認犯罪，為有理由，惟此部分公訴人認與前開有罪部分，為事實上之一罪之
    接續犯關係，爰不另為無罪之諭知，併予說明。
據上論斷，應依刑事訴訟法第三百六十九條第一項前段、第三百六十四條、第二百九
十九條第一項前段，刑法第三百二十條第三項、第一項、第二十六條前段、第二條第
一項前段、修正後第四十一條第一項前段，罰金罰鍰提高標準條例第一條前段、第二
條，判決如主文。
本案經檢察官李金定到庭執行職務。
中       華       民       國      九十    年    十一     月    十四    日
                              臺灣高等法院刑事第二十二庭
                                  審判長法  官  許  正  順
                                        法  官  邱  同  印
                                        法  官  胡  方  新
右正本證明與原本無異。
不得上訴。
                                書記官  秦  慧  榮
中    華    民    國     九十     年      十一      月       十五       日
附錄：本判決論罪科刑法條全文
刑法第三百二十條
意圖為自己或第三人不法之所有，而竊取他人之動產者，為竊盜罪，處五年以下有期
徒刑、拘役或五百元以下罰金。
意圖為自己或第三人不法利益，而竊佔他人之不動產者，依前項之規定處斷。
前二項之未遂犯罰之。


司法院資訊處製作；財團法人民間司法改革基金會備份。
